最高法院刑事判決　　　　　　九十四年度台上字第四五九六號
　　上　訴　人　甲○○
　　　　　　　　　　　　（另案在台灣台南監獄台南分監執行
　　　　　　　　　　　　中）
上列上訴人因違反毒品危害防制條例案件，不服台灣高等法院台
南分院中華民國九十四年五月十九日第二審判決（九十四年度上
訴字第一０六號，起訴案號：台灣台南地方法院檢察署九十三年
度偵字第九六六三號），提起上訴，本院判決如下：
    主  文
上訴駁回。
    理  由
按刑事訴訟法第三百七十七條規定，上訴於第三審法院，非以判
決違背法令為理由，不得為之。是提起第三審上訴，應以原判決
違背法令為理由，係屬法定要件。且必須依據卷內資料為具體指
摘，並足據以辨認原判決已具備違背法令之形式，始屬相當。如
果上訴理由書狀並未依據卷內訴訟資料，具體指摘原判決不適用
何種法則或如何適用不當，或所指摘原判決違法情事，顯與法律
規定得為第三審上訴理由之違法情形，不相適合時，均應認其上
訴為違背法律上之程式，予以駁回。本件原判決撤銷第一審之科
刑判決，改判仍論上訴人甲○○以販賣第二級毒品罪，判處有期
徒刑玖年，諭知扣案內含第二級毒品安非他命貳包（分別淨重36
‧62公克及毛重0‧7公克，均不含外包裝袋），均諭知沒收銷燬
之；扣案販賣毒品所得新台幣（下同）參萬參仟元、門號000000
0000號西門子行動電話（含行動電話用戶識別SI M卡壹張）壹具
、安非他命外包裝貳個，均宣告沒收之。係依憑上訴人坦供：伊
確於案發日，與陳正翰約在台南市○○路與府前路口交易毒品等
情不諱，並參酌證人陳正翰於警詢、檢察官偵查、第一審、原審
審理時證稱：當時伊要向上訴人購買安非他命，她（指上訴人─
下同）即坐上伊之車與伊在車上交易，惟因購買安非他命的錢不
足五百元，伊要領錢給她，她才跟在伊後面，後來警察盤查，叫
伊將毒品拿出來，伊才將放在左前褲袋內之安非他命交予警方，
該包毒品是上訴人賣給伊的；綽號「蟾蜍」之朋友，因為沒有車
，沒辦法前往購買毒品，才叫伊幫他去買，且「蟾蜍」欠伊三萬
三千元，伊心想幫他拿回毒品，由他再轉賣出去，即可還伊錢；
伊在西門路和府前路口，交三萬三千元予上訴人，還欠她五百元
。伊是在九十三年九月十七日零時四十四分許，以伊之手機0000
000000號撥打0000000000號給上訴人，先約在金華路附近，最後
改至台南市○○路與西門路路口，其間伊曾與她以電話通過三、
四次，警方於上訴人身上起獲毒品交易所得三萬三千元，有三十
二張千元券，及二張五百元券，是伊交付上訴人購買毒品之金額
，本次是第一次交易，因向上訴人買安非他命，所以將三萬三千
元交付上訴人，被查扣之毒品是伊拿錢給上訴人，而其交付給伊
的，因伊給的錢不夠，其方尾隨在伊車後前往領錢；證人俞緯雄
於偵查中、第一審審理時證謂：伊是在金華路與尊王路，發現上
訴人騎SY8－318號機車，四處張望，一邊以手機與人聯絡，約五
分鐘，見其或接或打電話後，即沿尊王路直走，再轉夏林路，在
夏林路及永華路口迴轉，即右轉進入巷子，再接西門路，最後在
西門路及府前路口圓環旁停下，並將機車停在騎樓下，頭載安全
帽，走進另一紅色小客車內，見其自車內走出時，手持一個透明
盒子，伊知道是何物；然後該男子即開車沿西門路，由南向北以
時速三十公里慢速前進，且行駛在外車道，上訴人則騎機車尾隨
在後，前方減速時，其亦隨之減速，至台南市○○路右轉，然後
該男子將車停於台南市○○路三十一號中國信託前，伊乃將車停
在七、八十公尺外觀察，上訴人亦將機車停在小客車後，見男子
走入中國信託，伊即上前盤問上訴人，男子自中國信託出來後，
伊即詢問其是否認識上訴人，上訴人在一旁急稱彼此間認識，男
子乃主動取出毒品給伊，並告知該毒品係向上訴人購買，嗣伊請
支援同仁，將上訴人現金點清扣下，而該男子陳正翰說出價錢後
，伊才看上訴人之錢是否符合，當男子陳正翰把毒品拿出來時，
伊問毒品係向何人購買，即以眼神暗示以三萬三千元向上訴人購
買，並表示裡面有二張五百元，三十二張千元鈔各等語；及扣案
內含第二級毒品安非他命貳包、三萬三千元、門號0000000000號
西門子行動電話（含行動電話用戶識別SI M卡壹張）壹具、安非
他命外包裝壹個，而上開扣案之內含第二級毒品安非他命二包，
其中在陳正翰身上取得之白色結晶體一包，經送刑事警察局鑑驗
結果，檢出第二級毒品安非他命成分，其純度約為百分之九十三
．一，驗餘淨重三六．六二公克（不含外包裝）；在上訴人身上
扣得白色結晶體一包，毛重０．七公克（含外包裝），經台南市
警察局第六分局，依聯勤二○四廠製造毒品檢驗盒試劑初步檢驗
結果，亦呈安非他命反應等情，有內政部警政署刑事警察局九十
三年十月二十一日刑鑑字第０九三０一九九八一五號鑑驗通知書
暨台南市警察局第六分局查獲涉嫌毒品危害防制條例案毒品初步
檢驗報告單各一紙在卷可考，暨卷附0000000000號行動電話通聯
紀錄一紙、中國信託櫃員機明細表二紙等證據資料，而為論斷，
已詳敘其所憑之證據及認定之理由。而以上訴人辯稱：九十三年
九月十七日，當日係伊要向陳正翰購買安非他命，因伊看成色不
太好，陳正翰乃叫伊拿小塊回去試試，不是伊賣安非他命給陳正
翰云云，為飾卸之詞，不足採取，在理由內依憑卷證資料，詳加
指駁；並說明：（一）證人陳正翰於警詢時之供述，業據上訴人
於第一審及原審準備程序，同意將其於警詢時之證述筆錄做為證
據，且依卷內資料審酌警詢作成時情況，並未發現有何違背法律
或其他相關規定情事，且證人陳正翰於案發後在警詢所為之證述
，極為詳細，有助於真實發現，因認證人陳正翰於警詢供述為適
當，依刑事訴訟法第一五九條之五第一項規定，將證人陳正翰於
警詢所作筆錄，依傳聞法則之例外規定，認為具有證據能力。（
二）陳正翰於查獲當日，在警局時即堅指上訴人於案發日係以三
萬三千五百元販賣安非他命予伊之事實，業據證人陳正翰於警詢
、偵查中、第一審、原審審理時證述明確，證人陳正翰所證陳向
上訴人購買毒品安非他命，其地點、價額、數量等情，均屬明確
，且所為不利於上訴人之證述，語意堅決，態度肯定。另觀其指
證向上訴人購買安非他命（原判決誤載為海洛因）情節，係屬明
確毒品販賣交易類型，符合經驗法則及論理法則。況上訴人復承
認其與陳正翰間，並無重大恩怨糾葛，則證人陳正翰自無懷怨誣
陷可能，其證言，應屬可採。（三）本案係警員在巡邏時偶遇上
訴人形跡可疑，經跟蹤發現其與證人陳正翰間有異常舉止，經攔
檢盤查，而查獲雙方交易毒品安非他命等情，亦據證人俞緯雄於
偵查時證述明確，且目前社會上，非法販賣毒品型態不一，有所
謂大盤、中盤、小盤之販賣者，亦有屬偶發性零星交易者，在前
者（即大、中、小盤）情形，經深入查證，如機會掌握得宜，或
可查獲與非法販賣毒品有關販賣工具（如電子秤、帳冊、分裝袋
），或多數知情或購買者之證詞，作為法院判決認定之依據，後
者（即偶發性零星交易），則因性質上無須使用任何販賣工具，
更無須記載帳冊，且交易時間短暫，場所簡單隱密，對象單純，
如非事後依購買者供出來源，作為認定事實之主要依據，僅能由
警方偶遇交易過程，或事先獲知情報而埋伏，於交易現場當場查
獲。本件即屬警方偶遇交易過程而破獲之型態，為一般查獲販賣
毒品犯行典型破案過程，應堪認定。（四）陳正翰先以其所持用
0000000000號行動電話，撥打上訴人所持用之0000000000號行動
電話，與上訴人約在台南市○○路加油站見面，嗣後一再更改地
點，最後改到台南市○○路與府前路口等情，有上訴人所持用00
00000000號行動電話通聯紀錄一紙在卷可憑。而依上開通聯紀錄
，其所持用之上開行動電話與陳正翰所持用0000000000號行動電
話間通聯，分別於93年09月16日晚間10時45分54秒，由陳正翰所
持門號，撥打至上訴人所持門號；及於93年09月16日晚間11時04
分38秒、案發日即93年09月17日凌晨零時16分52秒、零時18分34
秒、零時27分43秒、零時29分26秒、零時36分29秒、零時38分14
秒等，由上訴人所持門號，撥打至陳正翰所持門號，顯然毒品交
易前，係先由陳正翰撥打上訴人之電話後，再由上訴人主動撥打
多通電話予陳正翰，與證人陳正翰前開所述毒品交易情形一致，
證明陳正翰所稱其向上訴人購買毒品安非他命之證言，與實情相
符。（五）一般而言，因施用毒品花費龐大，多處於購毒資金缺
乏之情形，且因販毒者，甚少讓購買毒品者賒帳，而要求以現金
交易，吸毒者平時即常多方籌措資金，以購買毒品，甚少吸毒者
有充分資金，購買大量毒品儲存，甚至大部分吸毒者多在毒癮發
作後，始在需求毒品甚急狀況下，緊急聯絡販毒者，購買毒品。
上訴人既一次出資二萬三千元，購買安非他命施用，顯然其購買
之安非他命數量龐大，堪認其已受毒癮甚深，且施用安非他命次
數應屬頻繁，再佐以其自稱：購買毒品資金來源，僅其中三千元
是其零用金，另二萬元則係其丈夫所交付，欲作為支付電費用云
云，顯然其購買毒品之大部分資金，均非手頭閒錢，其於購買安
非他命時，應係處於亟需毒品解癮情況下，否則豈會將作為電費
用之款項，挪用以購買毒品？上訴人苟見陳正翰攜有大量安非他
命前來交易，焉有抗拒毒品誘惑，而主動停止交易之理！又上訴
人既自稱：於交易當時，因販毒者所攜毒品成色有異，當場停止
交易等語，顯然上訴人對販毒者，不具信任，其應當面測試毒品
純度，竟僅攜一包回去試驗，如何能保證陳正翰下次所提供者，
係屬同一批毒品？況其如見毒品成色不對，當場測試純度又有困
難，其於需要毒品甚急情況下，理應購買一部分毒品解癮，而非
僅攜回一小包供測試，顯見其所辯：向他人購買毒品云云，有違
常理。況其如係因向陳正翰所購毒品成色不足，而停止交易，自
應於停止交易後，雙方隨即分道揚鑣，豈有仍駕駛機車，尾隨陳
正翰車輛至「中國信託商業銀行」門前？顯然係因陳正翰向上訴
人購買毒品，款項不足，乃引領上訴人至銀行提款機處，提領款
項，擬將不足之款項交付予上訴人，方與事實相符。又上訴人與
陳正翰，同遭警方查獲時，陳正翰於尚未見到警方查扣上訴人身
上所攜帶款項時，即已向警方表明上訴人身上所攜帶現款，共三
萬三千元，且其紙鈔組合為三十二張千元紙鈔及二張五百元紙鈔
等情，業據證人陳正翰、俞緯雄證述在卷，陳正翰尚未見警方盤
點上訴人身上所扣得現金時，陳正翰即已告知警員，上訴人身上
所攜款項數量及組合，如係因上訴人見陳正翰所攜帶安非他命成
色不對，表示不願購買而停止交易，陳正翰自無機會，得知其所
攜帶款項組合方式，陳正翰既知悉上訴人身上所攜款項組合，顯
然上開三萬三千元，係由陳正翰交付予上訴人，用以購買毒品安
非他命款項，應可確認。再如係上訴人向陳正翰購買毒品，理應
由其主動向陳正翰聯繫，且一般毒品交易，販毒者唯恐遭警方查
緝販毒行為，多行事低調，更不曾見有販毒者，主動向施用毒品
者兜售。而依通聯紀錄顯示，係陳正翰先主動與上訴人聯繫，顯
然陳正翰應為購買毒品者，上訴人則係販賣毒品者。顯然上訴人
所稱係其向陳正翰購買毒品，多所矛盾，殊不足採。（六）陳正
翰於為警查獲後，始終供稱係受綽號「蟾蜍」之託，而向上訴人
購買毒品，經原審依0000000000號行動電話查詢，確已依該行動
電話查得其人，顯見陳正翰非虛構其人，且本件係由陳正翰直接
向上訴人購買毒品，而在毒品交易結束後，為警當場查獲上訴人
持有販毒所得三萬三千元，陳正翰則持有所購得毒品，則本件委
託陳正翰購買毒品之「蟾蜍」有無到場，不影響上訴人販賣毒品
犯行認定之理由。從形式上觀察，原判決並無違法之情形存在。
上訴意旨略稱：（一）陳正翰因販賣毒品，經第一審法院判處有
期徒刑十一年四月，顯然陳正翰平時即有販賣毒品之習性，且陳
正翰為警查獲時，曾以交槍給錢等條件，要求警方放人，應係販
毒心虛所致，又陳正翰曾以現金卡向大眾商業銀行安和分行借款
，並積欠卡債未償，是其向中國信託商業銀行以提款卡提款，不
可能領到任何款項，顯然其為支付尾款而提領五百元，與事實不
符，況陳正翰既受「蟾蜍」之託與上訴人交易，縱不足五百元，
亦無由其墊付之理。（二）縱果有「蟾蜍」之人，亦應傳喚到庭
詰問是否認識上訴人，是否曾向其購買毒品及有無委託陳正翰代
購毒品，原審竟認無傳訊必要，顯與卷內事證矛盾，並有應於審
理期日調查證據而未予調查之違背法令云云。惟查：（一）按證
據之取捨及犯罪事實之認定，乃事實審法院之職權，苟其取捨，
不違背經驗法則或論理法則，不得任意指為違法；又證據之證明
力如何，由事實審法院本於確信自由判斷之，此項自由判斷之職
權行使，苟係基於吾人日常生活之經驗，而未違背客觀上應認為
確實之定則，又已述其何以為此判斷之理由者，亦不容漫指為
違法，而據為適法之第三審上訴理由。原判決業已說明：證人陳
正翰於警詢、偵查中、第一審暨原審審理時出庭證述（其於第一
審及原審審理時均以證人身分證陳），其於審判中之證詞，並非
刑事訴訟法第一百五十九條第一項規定之審判外陳述；其餘部分
亦符合同法第一百五十九條之一第二項、同條之二之規定，均具
證據能力，亦無證據證明其有何不得為證言之情形，並已就其證
詞，本於調查所得心證，敘明其認定上訴人販賣毒品犯行之依據
及理由。且綜合證人陳正翰、俞緯雄前後之證詞，及扣案之安非
他命與刑事警察局九十三年十月二十一日刑鑑字0000000
000號鑑驗通知書、台南市警察局第六分局初步檢驗報告單、
0000000000號行動電話通聯紀錄各一份、中國信託櫃員機明細表
二紙等證據資料，據以認定上訴人有本件犯行，詳如前述，此係
事實審法院採證、認事之職權行使。原判決認本件事證已明，雖
未調查陳正翰因販賣毒品，經判處有期徒刑十一年四月，是否具
販賣毒品之習性？是否因販毒心虛，而以交槍給錢為條件，要求
放人？因積欠卡債未償，是否仍能在中國信託商業銀行領得任何
款項？陳正翰是否有代墊五百元款項之可能？然因不影響判決結
果，依刑事訴訟法第三百八十條之規定，自不得執以指摘，資為
第三審上訴之合法理由。（二）傳訊證人與否，審理事實之法院
本有自由裁酌之職權。本件原審已依陳正翰所述0000000000號行
動電話查詢結果，確已查得張志賓之人，隨即依「台南縣新化鎮
○○路七十四號」之地址傳訊，經送達傳票，惟因查無該址，而
無法投遞，有卷附原審法院送達證書在卷可考，原審雖向台南縣
新化鎮戶政事務所、台南縣警察局新化分局查詢，或函覆張志賓
未設籍於上址，或稱在上址查無其人，亦有台南縣新化鎮戶政事
務所九十四三月二十九日南縣化戶字第０九四００００四六二號
函、台南縣警察局新化分局九十四年四月四日南縣化警三字第０
九四０００六六五六號函各一紙可憑，且原審於九十四年五月五
日審理期日詢問上訴人及其辯護人：尚有何證據請求調查？均答
稱：無（見原審卷第二三三頁）。則原審未再傳訊或拘提上開證
人，為無益之調查，要屬其自由裁酌職權之行使，並無違法可言
，上訴人執此指摘，自非適法之第三審上訴理由。其餘上訴意旨
或係對事實審法院採證、認事之職權行使，專憑己見，任意指摘
；或為單純之事實上爭執，或就與犯罪構成要件之事實無關之枝
節問題爭辯，並未具體指摘原判決採證、認事及所為論斷有何違
背法令，俱不足據以辨認原判決已具備違背法令之形式。其上訴
違背法律上之程式，應予駁回。
據上論結，應依刑事訴訟法第三百九十五條前段，判決如主文。
中　　華　　民　　國　九十四　年　　八　　月　 十九　 日
                      最高法院刑事第七庭
                          審判長法官  林　增　福
                                法官  邵　燕　玲
                                法官  張　清　埤
                                法官  陳　世　雄
                                法官  陳　朱　貴
      本件正本證明與原本無異
                                      書  記  官
中　　華　　民　　國　九十四　年　　八　　月  二十四  日
                                                      v
